【裁判字號】    97,小上,96
【裁判日期】    980818
【裁判案由】    清償借款
【裁判全文】
臺灣臺北地方法院民事判決              97年度小上字第96號
上  訴  人  乙  ○
被  上訴人  甲○○
上列當事人間請求清償借款事件，上訴人對於中華民國97年6 月
6 日本院臺北簡易庭97年度北小字第597 號第一審判決提起上訴
，本院判決如下：
    主  文
上訴駁回。
第二審訴訟費用新臺幣壹仟伍佰元由上訴人負擔。
    理  由
一、按對於小額程序之第一審裁判之上訴，非以其違背法令為理
    由，不得為之。對於小額程序之第一審判決，依上訴意旨足
    認上訴為無理由，得不經言詞辯論為之。當事人於小額訴訟
    之第二審程序不得提出新攻擊或防禦方法。民事訴訟法第43
    6 條之24第2 項、第436 條之29第2 款、第436 之28條分別
    訂有明文。次按所謂判決違背法令，係指原判決有不適用法
    規或適用不當之情形，若僅係取捨證據、認定事實等屬於原
    審法院職權行使之事項，除有認定違法之情形外，應不生違
    背法令之問題。最高法院著有28年上字第1515號判例要旨可
    資參照。
二、上訴意旨略以：臺中地方法院83年度票字第3694號民事確定
    裁定所據之本票，發票日為81年7 月22日，可推認該日即係
    本件借款日，參酌被上訴人於96年8 月22日受讓借款債權，
    迄至96年12月19日始提起本件訴訟，已逾15年時效，原審判
    決忽視時效抗辯，自屬違背法令；被上訴人對於借款事實之
    存在應負舉證責任，原審判決以非訟之上開裁定，推認本件
    借款事實，顯然違背證據法則、經驗法則及論理法則；王正
    道與被上訴人為債權讓與時，僅通知上訴人讓與票據債權，
    未通知讓與借款債權，則讓與借款債權之事對上訴人不生效
    力；被上訴人既已受讓上開裁定之票據債權，復行提起本件
    訴訟，顯然違反一事不再理原則；被上訴人以無對價或不相
    當之對價取得上開票據債權，並已對上訴人財產聲請強制執
    行在案，上訴人提起本件訴訟，顯為取得不同執行名義再予
    聲請強制執行，有背於公共秩序、善良風俗，應屬無效云云
    。聲明：（一）原判決廢棄。（二）上開廢棄部分，原告之
    訴駁回。
三、本件上訴人提起上訴，形式上既已具體指摘原審判決理由違
    背民事訴訟法第286 條規定，堪認符合民事訴訟法第436 條
    之24第2 項規定，即屬適法。又上訴人於前審僅就上開裁定
    所換發之債權憑證主張已逾5 年時效，並未就借款債權逾15
    年時效部分提出抗辯乙節，已經本院核閱全卷屬實，堪予認
    定。已徵原審無從審酌上開15年最長時效之抗辯。是上訴人
    指摘原審判決忽視上情，違背法令云云，顯屬誤會，無可採
    取。又依上開民事訴訟法第436 之28條規定，本院亦無從審
    酌上訴人此部分時效抗辯，附此敘明。
四、上訴人固主張原審依上開裁定認定有借款事實，違背證據法
    則、經驗法則及論理法則；被上訴人、王正道未將借款債權
    讓與之事通知上訴人，判決違法云云。惟查，原審判決已於
    理由中論斷借款、債權讓與之事實，係審酌上開裁定、確定
    證明書、債權讓渡契約書、債權讓與證明書、證人王正道之
    證言，已徵原審就相關事實已依職權取捨證據、認定事實，
    並無違誤。是上訴人仍執上開情詞置辯，並非實在，不可採
    信。再查，上開裁定屬非訟事件法所為准許強制執行之裁定
    ，僅有執行力，並無確定判決同一效力。上訴人指稱：上開
    裁定具有確定判決同一效力，被上訴人違反一事不再理原則
    云云，亦屬無據，無可採認。是縱認被上訴人取得上開確定
    裁定執行名義後，另按清償借款法律關係提起本件訴訟，亦
    為法所不許。故上訴人認為被上訴人違反公共秩序、善良風
    俗云云，亦屬無稽，無可採認。
五、綜上所述，原審判決並無上訴人所指違背法令情形，上訴人
    提起本件上訴，指摘原審判決不當，求予廢棄改判，依其上
    訴意旨，足認上訴顯無理由，爰不經言詞辯論，逕以判決駁
    回之。
六、本件訴訟費用額為第二審裁判費1,500元。
七、據上論結，本件上訴為無理由，依民事訴訟法第436 條之32
    第1 項、第2 項、第449 條第1 項、第436 條之29第2 款、
    第436 條之19第1 項、第78條，判決如主文。
中    華    民    國    98    年    8     月    18    日
                 民事第二庭   審判長法  官  朱漢寶
                                    法  官  陳秀貞
                                    法  官  黃呈熹
以上正本係照原本作成
不得抗告。
中    華    民    國    98    年    8     月    18    日
                                    書記官  傅美蓮


司法院資訊處製作；財團法人民間司法改革基金會備份。
